【裁判字號】    89,簡,2
【裁判日期】    890922
【裁判案由】    工商登記
【裁判全文】
高雄高等行政法院判決                                  八十九年度簡字第二號
    原      告  甲○○
    被      告  屏東縣政府
    代  表  人  乙○○
    訴訟代理人  丙○○
右當事人間因工商登記事件，原告不服台灣省政府中華民國八十九年六月十九日八九
府訴二字第一二五七八四號訴願決定，提起行政訴訟。本院判決如左：
    主  文
原告之訴駁回。
訴訟費用由原告負擔。
    事實及理由
一、原告起訴主張：被告以原告所有坐落屏東市○○路二巷十五號房屋，未經申請核
    准領取營利事業登記證即擅自營業，經營博通機車行，違反商業登記法第三條及
    第八條第一項規定，依同法第三十二條規定裁處罰鍰新台幣九千元，並停止營業
    。惟原告所有房屋係位於巷道內，往來車輛甚少，原告豈有可能經營機車業以維
    持生活；而被告認原告之營業額已達營業稅起徵點，卻未記載依據何種資料加以
    認定，即逕為處分，其處分自屬違法而侵害原告之權益，為此提起本件訴訟，聲
    明求為撤銷訴願決定及原處分。被告則以原告經營之博通機車行，係經屏東縣警
    察局屏東分局於八十八年八月六日查報為未辦理營業登記營業之商號，且經屏東
    縣稅捐稽徵處八十八年十一月十九日八八屏稅工字第一０一０五八號函，表示其
    已達營業稅之課稅起徵點，非屬小規模營業之商號，故被告依據商業登記法第三
    十二條規定，對原告裁處新台幣九千元罰鍰，並停止營業，於法有據等語置辯，
    並聲明求為判決駁回原告之訴。
二、按商業及其分支機構，除第四條第一項規定外，非經主管機關登記，並發給登記
    證後，不得開業；違反第三條規定，未經登記即行開業者，除由主管機關命令停
    業外，處各行為人三千元以上一萬五千元以下罰鍰。行為時商業登記法第三條、
    第三十二條第一項前段分別定有明文。
三、經查：
（一）原告曾於八十八年八月三日被警查獲在屏東市○○路二巷十五號，未經申請核
      准領取營利事業登記證即擅自營業，經營博通機車行，案經屏東縣警察局屏東
      分局八十八年十一月九日屏警分刑字第三五一七號函送被告處理等情，有原告
      之警訊筆錄影本及被告八十九年一月十四日八九屏府建工字第八八八九號函影
      本附於原處分卷可稽。而原告在屏東市○○路二巷十五號之處所，並未申請核
      准領取營利事業登記證一節，亦經原告陳明在卷，並有營利事業登記抄本在卷
      足憑。且原告於本院審理中亦自承：「有時是朋友自己買零件來，我再幫他們
      修理，他們知道我有泡茶，所以有時候送我茶葉，有時收三、四百元的工錢，
      一個月營業額還不到三千元」等語甚明。故原告有未經申請核准領取營利事業
      登記證，即在屏東市○○路二巷十五號處所營業修理機車之事實，堪以認定。
（二）又本件行為時之商業登記法第四條第一項第四款固規定：合於中央主管機關所
      定之其他小規模營業標準者，得免依本法申請登記；而同法施行細則第三條復
      規定：本法第四條第一項第四款所稱小規模營業標準，係指每月銷售額未達營
      業稅課徵起徵點而言。查本件原告係從事機車修理，已如前述，性質上屬修理
      業，依財政部七十六年七月二十四日台財稅第七六一一八七九九六號函頒之小
      規模營業人營業稅起徵點規定，其起徵點為每月銷售額新台幣三萬元，而關於
      每月銷售額之查定，屏東縣稅捐稽徵處係派員至現場勘查，並依財政部七十九
      年六月十二日台財稅第七九一一九一五七二號函頒營業稅特種稅額查定費用標
      準等級表，採還原法計算原告之每月銷售額為新台幣五萬二千二百七十二元，
      已超過小規模營業人營業稅起徵點等情，則有屏東縣稅捐稽徵處八十九年四月
      二十日八九屏稅工字第二九０七二號函暨所附小規模營業人銷售額及稅額查定
      表附卷可憑。再查上述計算原告每月銷售額之營業稅特種稅額查定費用標準等
      級表等準則係屬行政機關為其人員執行職務之方便所頒訂之認定事實之準則，
      原告雖否認其有如此金額之營業額，然此金額係經屏東縣稅捐處人員至現場勘
      查所得，已如前述，且原告更自陳：其原有將博通機車修理部之招牌擺在門外
      籬笆上，經本事件後稅捐人員來訪告知，其有將之原地放倒；屋內桌上之機油
      係自用，但經稅捐人員告知後亦已收走等語甚明，足見原告並非如其主張僅是
      幫幫朋友而已，並原告因本事件另涉違反營業稅法被裁處罰鍰部分，原告並未
      爭執業已確定一節，亦經原告陳述綦詳，並有原告提出之繳款書影本在卷足稽
      ，此外原告就其每月銷售額並未能明確陳述，復未能提出證據以供本院調查，
      是上述屏東縣稅捐處現場查勘認定原告之每月銷售額超過小規模營業標準之情
      ，應堪採取。
（三）綜上，原告確有經營機車修理業務，而其所經營者既係關於機車之修理，且其
      每月銷售額亦已達營業稅課徵起徵點，即非屬商業登記法第四條第一項所定之
      小規模商業，是其應依商業登記法第三條規定，申請核准領取營利事業登記證
      始得營業，自堪認定。
（四）另商業登記法所規範之商業登記與營業稅法所規定之營業登記，係屬二種不同
      之登記行為，其登記之規範目的亦不相同，自不生從一重處罰之問題，併予敘
      明。
四、綜上所述，原告應依商業登記法第三條規定，申請核准領取營利事業登記證始得
    營業，然原告卻違反此作為義務，未經申請核准領取營利事業登記證即擅自營業
    ，故而被告以原告違反行為時商業登記法第三條規定，依同法第三十二條規定命
    令停業並處以新台幣九千元之罰鍰，經核並無違誤，訴願決定予以維持，亦無不
    合，原告起訴意旨求予撤銷，為無理由，應予駁回。並不經言詞辯論為之。
據上論結，本件原告之訴為無理由，依行政訴訟法第二百三十三條第一項、第九十八
條第三項前段，判決如主文。
中    華    民    國     八十九      年      十      月     二 十       日
                    高雄高等行政法院第 一 庭
                                         法  官
右  正  本  證  明  與  原  本  無  異
                                         法院書記官  藍亮仁
中    華    民    國     八十九      年      十      月      十七       日


司法院資訊處製作；財團法人民間司法改革基金會備份。
